【裁判字號】    97,抗,345
【裁判日期】    970729
【裁判案由】    聲請撤銷拍定
【裁判全文】
臺灣高等法院臺中分院民事裁定      97年度抗字第345號
抗 告 人
即債務人  甲○○
代 理 人  陳鴻謀律師
上列抗告人與債權人台灣土地銀行股份有限公司等請求返還借款
強制執行事件，聲請撤銷拍定，抗告人不服台灣台中地方法院97
度執第15531號中華民國97年6月18日第一審裁定，提起抗告，本
院裁定如下：
    主  文
抗告駁回。
抗告程序費用由抗告人負擔。
    理  由
一本件抗告人向原法院聲請意旨略以：(一)抗告人即債務人早已和
  執行債權人合作金庫商業銀行股份有限公司 (下稱合作金庫）
  達成和解，該公司早已遞狀撤回強制執行，因抗告人欠缺法律
  常識，不知應和併案執行債權人即第二順位抵押權人臺灣土地
  銀行股份有限公司（下稱土地銀行）達成和解，而原法院亦遲
  未通知抗告人應併和土地銀行達成和解及促請土地銀行撤回參
  與分配之聲請，待抗告人收受原法院民國（下同）97年4月21
  日中院彥民執97執五字第27747號通知時，早已逾97年4月24日
  上午10時原法院所定拍賣日期而無從處理救濟。(二)抗告人積欠
  參與分配債權人土地銀行僅新臺幣（下同）223,799元，且僅
  就臺中縣東勢鎮○○段239號地號土地（下稱系爭土地）設定
  300,000之第二順位抵押權，而原法院就系爭土地所定之最低
  底價即達6,270,000元，地上所種植之香蕉樹為160,000元、檳
  榔樹為420,000元、樟樹為240,000元，用以清債本件強制執行
  之債權額及債務人應負擔之費用已綽綽有餘，原法院竟未依法
  停止拍賣，反將抗告人所有2筆土地全數拍賣，執行程序明顯
  違誤，爰依強制執行法第12條規定，聲請撤銷本件拍賣標的物
  之拍定等語，原審駁回其聲請，聲請人不服提起本件抗告。
二按不動產之執行拍賣，依強制執行法第113條準用第63條之規
  定，固應通知債權人及債務人於拍賣期日到場，但無法通知，
  或屆期不到場者，拍賣不因而停止。經查，原法院於97年4月
  24日執行拍賣前，業已將拍賣期日通知抗告人，並經抗告人於
  97年4月8日親自收受，有拍賣公告及送達證書在卷可稽，其程
  序並無有何違誤之處。又執行債權人合作金庫雖然97年4月18
  日具狀聲請換發債權憑證，惟經原法院通知併案執行債權人土
  地銀行，土地銀行表示抗告人仍未與其清償債務，請求繼續執
  行，有97年4月21日中院彥民執97執五字第27747號通知及執行
  筆錄附於原審97年度執字第27747號強制執行卷宗可憑，且抗
  告人迄至原法院97年4月24日執行拍賣前，從未表示有意與併
  案執行債權人土地銀行和解，原法院自無從通知抗告人應併和
  土地銀行達成和解及促請土地銀行撤回參與分配之聲請，此情
  形即屬無法通知。是原法院所踐行之97年4月24日拍賣，其程
  序並無違誤之處。
三又原法院查封抗告人所有系爭土地（239號）及臺中縣東勢鎮
  ○○段239-l號地號土地暨其上所種植香蕉樹、檳榔樹、樟樹
  ，經函請依法鑑價，分別為6,259,280元、6,259,360元、158,
  300元、419,000元及232,800元，因考量標的相接連，故建議
  採合併拍賣較為適當，此有鑑價報告書附卷為證，原法院考量
  香蕉樹、檳榔樹、樟樹係種植上開二筆土地上，無從分割，並
  酌情提高拍賣價格，分別標價，合併拍賣，核定以系爭土地6,
  270,000、臺中縣東勢鎮○○段239-1號土地6,270,000元、香
  蕉樹160,000元、檳榔樹420,000元、樟樹240,000元，合併13,
  360,000為最低拍賣價額，經14,005,000元拍定後，經原法院
  作成分配表，依分配結果彙總表所示，參與分配債權人臺中縣
  地方稅務局東勢分局應分配土地增值稅542,544元、執行債權
  人臺中縣東勢鎮農會應分配3,555,199元，執行債權人土地銀
  行應分別分配1,051,680元及243,579元，第一順位抵押債權人
  合作金庫應分配2,474,131元，僅發還抗告人6,137,867元，有
  原法院分配表附卷可稽，非合併拍賣抗告人所有上開2筆土地
  ，不足以清償本件強制執行之債權額及債務人應負擔之費用，
  抗告人主張僅拍賣系爭土地及其上所種植香蕉樹、檳榔樹、樟
  樹，用以清償本件強制執行之債權額及債務人應負擔之費用已
  綽綽有餘，顯有誤會。綜上所述，原法院所踐行之97年4月24
  日拍賣，其程序並無違誤，抗告人聲請撤銷拍定，為無理由，
  原審予以駁回，尚無不合，抗告意旨以執行法院應通知債權人
  及債務人於拍賣期日到場，強制執行法第63條定有明文。經查
  ，因抗告人欠缺法律常識，不知應併和第二順位債權人即土地
  銀行達成和解及促請該公司撤回參與分配之聲請，迨債務人收
  受97年4月21日中院彥民97執五字第27747號通知時，早已逾97
  年4月24日上午10時之拍賣期日，以致無法於上開拍賣期日之
  前與土地銀行協商，以維護抗告人之權益，是原拍賣程序自有
  瑕疵。又土地銀行之債權，就系爭土地設定第二順位之抵押權
  ，其債權本金僅223,799元，至於土地銀行之其他債權，抗告
  人另有提供東勢鎮○○段中嵙小段1521地號、1522地號、1537
  地號、1538地號、1540地號、1541地號等土地設定第一順位抵
  押權作為擔保，債權人自應優先就上開土地另為請求強制執行
  ，待執行仍有不足，再執行抗告人之其他財產，方符債權人與
  債務人間之誠信原則；同理，債權人東勢鎮農會之債權，抗告
  人亦提供豐原市○○段1069地號土地及其上479建號之不動產
  ，設定第一順位最高限額抵押權作為擔保，就該部分僅係參與
  分配，抗告人均有依約清償本息，只因本件執行法院之執行程
  序，而參與分配，不啻使抗告人損失期間之利益，執行程序亦
  有嚴重違誤。本院認抗告意旨乃純就執行法院依強制執行法規
  定執行拍賣程序之職權正當行使，恣意指摘為不當，並未具體
  說明執行法院有何違反強制執行法之規定，是其抗告，為無理
  由，應予駁回。
據上論結，本件抗告為無理由，依強制執行法第30條之1、民事
訴訟法第495條之1、第449條第1項、第95條、第78條，裁定如主
文。
中    華    民    國    97    年    7     月    29    日
                  民事第四庭    審判長法  官  陳蘇宗
                                      法  官  張浴美
                                      法  官  黃永祥
以上正本係照原本作成。
再為抗告應以適用法規顯有錯誤為理由，並經本院之許可，該許
可以原裁定所涉及之法律見解具有原則上之重要性者為限。
如提起再抗告者應於裁定送達後十日內向本院提出抗告理由狀（
須按照他造人數附具繕本）並繳納抗告裁判費新臺幣壹仟元，同
時委任律師或具有律師資格之關係人為代理人。
                                      書記官  陳信和
中    華    民    國    97    年    7     月    30    日
                                                      Ａ


司法院資訊處製作；財團法人民間司法改革基金會備份。
